【裁判字號】    99,簡上,120
【裁判日期】    990929
【裁判案由】    竊盜
【裁判全文】
臺灣嘉義地方法院刑事判決             99年度簡上字第120號
上  訴  人  臺灣嘉義地方法院檢察署檢察官
上  訴  人
即  被  告  丙○○
上列上訴人等因被告竊盜案件，不服本院嘉義簡易庭中華民國九
十九年五月十四日第一審簡易判決（九十九年度嘉簡字第七一一
號，聲請簡易判決處刑書案號：九十九年度偵字第三五六六號）
提起上訴，本院管轄之第二審合議庭判決如下：
    主          文
原判決撤銷。
丙○○竊盜，處拘役貳拾日，如易科罰金，以新臺幣壹仟元折算
壹日，應於刑之執行前，令入相當處所，施以監護貳年；又竊盜
，處拘役貳拾日，如易科罰金，以新臺幣壹仟元折算壹日，應於
刑之執行前，令入相當處所，施以監護貳年。應執行拘役參拾日
，如易科罰金，以新臺幣壹仟元折算壹日。緩刑貳年，並應於刑
之執行前，令入相當處所，施以監護貳年。
    犯罪事實及理由
一、本案經本院審理結果，認第一審以上訴人即被告丙○○犯刑
    法第三百二十條第一項之竊盜罪二罪，分別判處拘役四十日
    及四十日，如易科罰金，均以新臺幣（下同）一千元折算一
    日，並定應執行刑為拘役六十日，如易科罰金，以一千元折
    算一日，除未依刑法第十九條第二項規定減輕其刑之外，其
    餘部分認事用法均無不當，應予維持，並引用第一審判決書
    記載之事實、理由及證據（如附件），犯罪事實欄並補充「
    丙○○於為本案行為時，因精神障礙，致其辨識行為違法之
    能力，顯著減低」，證據欄併補充「被告丙○○於本院之自
    白、被告之父乙○○於本院之陳述、財團法人佛教慈濟綜合
    醫院大林分院（下稱慈濟醫院大林分院）司法精神鑑定報告
    書及和解書」。
二、被告丙○○經本院囑託慈濟醫院大林分院鑑定結果認：綜合
    被告個人生活史、精神疾病史、精神狀態檢查、心理測驗報
    告及精神科診斷等資料，其為一妄想型慢性精神分裂症患者
    ，受疾病影響認知功能受損，其整體智能退化，執行功能受
    損，尤其在事發當時症狀明顯，現實判斷不佳，其辨識自身
    行為是否違法之能力有顯著降低等情，有該院司法精神鑑定
    報告書附卷可稽，足認被告於為本案行為時因精神障礙，致
    其辨識行為違法之能力，顯著減低，爰依刑法第十九條第二
    項規定減輕其刑。
三、原審認被告所犯罪證明確，予以論罪科刑，固非無見，惟被
    告行為時因精神障礙，致其辨識行為違法之能力，顯著減低
    ，原審未加審酌，尚有未妥。檢察官及被告上訴，請求鑑定
    被告於本案犯罪行為當時之精神狀態，是否因精神障礙，致
    其辨識其行為違法或欠缺依其辨識而行為之能力顯著降低，
    而予從輕量刑，核有理由，自應由本院予以撤銷改判。爰審
    酌被告係高職畢業之智識程度，徒手行竊之犯罪手段，竊得
    財物價值，本案犯行係因精神障礙，致其辨識行為違法或依
    其辨識而行為之能力，有顯著減低之情形下所為，犯罪後尚
    知坦承犯行，竊得財物均已返還被害人甲○○，獲得其諒解
    等一切情狀，分別量處如主文所示之刑，並諭知易科罰金之
    折算標準，併定其應執行刑，再諭知易科罰金之折算標準，
    以示懲儆。
四、查被告前未曾受有期徒刑以上刑之宣告，有臺灣高等法院被
    告前案紀錄表在卷可參，又係因上述精神障礙情形致觸犯本
    案犯行，事後已與被害人和解成立，有和解書在卷可按，被
    害人復表示宥恕被告，綜合上情，本院認被告經此起訴審判
    ，當知所警惕，信無再犯之虞，所宣告之刑以暫不執行為適
    當，併諭知緩刑二年，以勵自新。
五、本院參酌被告本案行為情狀及被告之父乙○○於本院所述：
    被告病發時無法控制自己行為，家人規勸亦無效果，被告過
    去病發時曾有拿東西丟別人情形等語，且上開慈濟醫院大林
    分院司法精神鑑定報告書亦載：被告因病識感不足常有藥物
    順從性不佳導致易發病之情形，目前經過住院治療之後，病
    情已穩定，故建議促請其家人協助被告規則就醫、定時服藥
    ，長期追蹤治療其精神症狀及功能復健。如能施以監護治療
    ，應有助於改善藥物之順從性等情，故為被告之利益及避免
    對社會治安再次造成影響，實有於刑之執行前施以監護治療
    之必要，爰依刑法第八十七條第二項但書、第三項之規定，
    併諭知其於刑之執行前，令入相當處所，施以監護二年，以
    收個人治療及社會防衛之效。至被告所受之監護保安處分宣
    告，依刑法第七十四條第五項規定，緩刑之效力不及於從刑
    與保安處分之宣告，自不影響，併予敘明。
六、被告經合法傳喚，無正當理由不到庭，爰不待其陳述逕行判
    決。
據上論斷，應依刑事訴訟法第四百五十五條之一第一項、第三項
、第三百六十四條、第三百六十九條第一項前段、第三百七十一
條、第三百七十三條、第二百九十九條第一項前段，刑法第三百
二十條第一項、第十九條第二項、第四十一條第一項前段、第五
十一條第六款、第七十四條第一項第一款、第八十七條第二項但
書、第三項，刑法施行法第一條之一第一項、第二項前段，判決
如主文。
本案經檢察官陳志川到庭執行職務。
中    華    民    國    99    年    9     月    29    日
                  刑事第三庭    審判長法  官  陳仁智
                                      法  官  葉淑儀
                                      法  官  鄭雅文
以上正本證明與原本無異。
本判決不得上訴。
中    華    民    國    99    年    9     月    29    日
                                      書記官  潘宜伶
附錄論罪科刑法條：
刑法第三百二十條第一項
意圖為自己或第三人不法之所有，而竊取他人之動產者，為竊盜
罪，處五年以下有期徒刑、拘役或五百元以下罰金。

司法院資訊處製作；財團法人民間司法改革基金會備份。
